臺灣臺中地方法院刑事判決
110年度交訴字第400號
公  訴  人  臺灣臺中地方檢察署檢察官
被      告  李霖勲





上列被告因肇事逃逸等案件，經檢察官提起公訴（110 年度偵字
第14820 號），被告於準備程序中就被訴事實為有罪之陳述，經
本院告知簡式審判程序之意旨，並聽取檢察官、被告之意見後，
經本院合議庭裁定就肇事逃逸部分由受命法官獨任進行簡式審判
程序，判決如下：
　　主    文
李霖勲犯駕駛動力交通工具發生交通事故致人傷害而逃逸罪，累
犯，處有期徒刑陸月，如易科罰金，以新臺幣壹仟元折算壹日。
    犯罪事實
一、李霖勲未曾考領普通重型機車駕駛執照，竟於民國110 年3 
     月3 日上午7 時許，無照騎乘車牌號碼000-000 號普通重
    型機車，沿臺中市東區復興路由南往北方向行駛，於行經臺
    中市東區復興路與南京路之交岔路口時，本應注意汽車行駛
    至交岔路口，於行進時應遵守燈光號誌，且應注意車前狀況
    ，並隨時採取必要之安全措施，而依當時天候晴、日間自然
    光線、路面鋪設柏油、路面乾燥無缺陷、無障礙物、視距良
    好，並無不能注意之情事，竟疏未注意，仍貿然向前行駛而
    闖越紅燈直行。適逢黃坤田騎乘車牌號碼3**-TBA 號（號碼
    詳卷）普通重型機車，沿臺中市東區南京路由東往西方向行
    駛而來，於通過上開交岔路口時，因無從預見李霖勲闖紅燈
    ，致其避煞不及遂與李霖勲所騎機車發生碰撞，黃坤田因而
    人、車倒地，致黃坤田受有胸部挫傷、胸部擦傷、左側腕部
    擦傷、左側踝部擦傷、左側踝部挫傷等傷害（李霖勲所涉汽
    車駕駛人無駕駛執照駕車而過失傷害罪嫌部分，因黃坤田撤
    回告訴，由本院另行審結）。詎李霖勲於發生交通事故後，
    雖已得悉黃坤田受撞而受有身體傷害，竟仍基於駕駛動力交
    通工具發生交通事故致人傷害而逃逸之犯意，既未趨前確認
    黃坤田之傷勢或採取其他必要之救護措施，亦未立即通知或
    等候警察機關前來處理，隨即騎車駛離現場而逃逸。嗣警據
    報到場處理並調閱監視器影像後，確認李霖勲所騎乘之車牌
    號碼000-000 號普通重型機車即為發生交通事故車輛，乃通
    知李霖勲前來接受詢問，始悉上情。
二、案經黃坤田訴由臺中市政府警察局第三分局報告臺灣臺中地
    方檢察署檢察官偵查起訴。
    理    由
壹、程序事項
    被告李霖勲於準備程序中，先就上開駕駛動力交通工具發生
    交通事故致人傷害而逃逸之犯罪事實為有罪之陳述，且所犯
    係死刑、無期徒刑或最輕本刑為3 年以上有期徒刑以外之罪
    ，亦非高等法院管轄之第一審案件，經本院告知簡式審判程
    序之旨，並聽取檢察官、被告之意見後，依刑事訴訟法第27
    3 條之1 第1 項規定，經合議庭裁定由受命法官獨任進行簡
    式審判程序。是本案之證據調查，依同法第273 條之2 規定
    ，不受同法第159 條第1 項、第161 條之2 、第161 條之3 
    、第163 條之1 及第164 條至第170 條規定之限制，就以下
    所引傳聞證據之適格性，爰不再予逐一審究論述。
貳、實體認定之依據
一、上開犯罪事實，業經被告於偵訊、本院準備程序、審理時坦
    承不諱（偵卷第141 至144 頁，本院卷第69至73、77至81頁
    ），核與證人即告訴人黃坤田於警詢、偵訊時所為證述大致
    相符（偵卷第37至45、141 至144 頁），並有警員職務報告
    、澄清綜合醫院110 年3 月5 日診斷證明書、監視器影像截
    圖、道路交通事故現場圖、道路交通事故調查報告表㈠、㈡、
    案發現場照片及車損照片、交通事故補充資料表、舉發違反
    道路交通管理事件通知單、證號查詢機車駕駛人之公路監理
    電子閘門資料、車輛查詢清單報表等件在卷可稽（偵卷第25
    、47、51至57、59、61、63、65至83、93、95、109 、111 
    、113 頁），足認被告之自白與事實相符，洵堪採為論罪科
    刑之依據。
二、按汽車行駛時，駕駛人應注意車前狀況及兩車並行之間隔，
    並隨時採取必要之安全措施，不得在道路上蛇行，或以其他
    危險方式駕車；汽車行駛至交岔路口，其行進、轉彎，應遵
    守燈光號誌之指示，道路交通安全規則第94條第3 項、第10
    2 條第1 項第1 款分別定有明文。被告騎車外出，本應依循
    上開交通安全規定，不僅應遵守燈光號誌之指示，亦需注意
    車前狀況、隨時採取必要之安全措施，且依當時天候、路況
    、視距等客觀情形，並無不能注意之特別情事，竟未遵守交
    通號誌而闖越紅燈，貿然前行，致與告訴人所騎機車發生碰
    撞，被告駕車行為顯有過失。又本案交通事故發生後，告訴
    人旋於案發當日上午7 時59分許至澄清綜合醫院急診，並經
    醫師診斷受有如犯罪事實欄所載之傷害，此有前開診斷證明
    書存卷可佐。從而，告訴人於案發後立即就醫診治，並經醫
    師診斷有如犯罪事實欄所載傷勢，確與案發時間密接；且參
    前開診斷證明書所載告訴人受傷之情況，實與一般人在毫無
    防備下，於摔車倒地、身體與柏油路面撞擊後所生之傷害情
    況相當，堪認告訴人經診斷所見如犯罪事實欄所載傷勢，確
    係在上開時、地，遭被告騎乘之機車撞擊所致。
三、另按刑法第185 條之4 規定於110 年5 月28日修正公布，並
    自同月30日施行，修正後規定「駕駛動力交通工具發生交通
    事故，致人傷害而逃逸者，處6 月以上5 年以下有期徒刑；
    致人於死或重傷而逃逸者，處1 年以上7 年以下有期徒刑。
    犯前項之罪，駕駛人於發生交通事故致人死傷係無過失者，
    減輕或免除其刑」，而依其修法理由所揭櫫「縱使行為人駕
    駛動力交通工具發生交通事故致人死傷係無過失，其逃逸者
    ，亦應為本條處罰範圍，以維護公共交通安全、釐清交通事
    故責任，爰依上開解釋意旨，將本條，『肇事』規定修正為『
    發生交通事故』，以臻明確……另增訂第2 項規定，就犯第1 
    項之罪之駕駛人，於發生交通事故致人死傷係無過失者，予
    以規定減輕或免除其刑，以符合憲法比例原則之要求」等語
    ，可知即便行為人就交通事故之發生並無過失，仍應停留在
    現場，向傷者或警察等有關機關表明身分，並視現場情形通
    知警察機關處理、協助傷者就醫、對事故現場為必要之處置
    等，不得逕自離去。有關被告未遵守道路交通安全規則第94
    條第3 項、第102 條第1 項第1 款之規定，以至發生本案交
    通事故，而有過失責任乙節，業認定如前；衡以，機車在行
    駛途中遭其他車輛碰撞，因重心不穩而倒地一事時有所聞，
    且機車外部並無任何防護設備，足使機車駕駛人、乘客於受
    撞或倒地時，完全隔絕身體或四肢與其他人、車或地面之碰
    觸、摩擦，除非另有特殊情況，否則通常難以完全避免受有
    身體或四肢之擦挫傷乃至骨折等傷害，被告對此日常生活之
    經驗法則應無欠缺認識之理，則被告見告訴人遭到其所騎乘
    之機車碰撞後人車倒地，進而撞擊地面，自可預見告訴人之
    身體將因此受有傷害。是依前開說明，被告就本案交通事故
    既有過失，且知悉告訴人受傷之情況下，本負有發生交通事
    故後停留在現場之義務，然被告卻未報警處理或留下可供聯
    絡之個人資料，即率爾騎車離去，而為逃逸之意思決定，足
    證被告涉有駕駛動力交通工具發生交通事故致人傷害而逃逸
    之犯行。
四、綜上所述，本案事證明確，被告上開犯行堪以認定，應依法
    論科。
參、論罪科刑
一、按行為後法律有變更者，適用行為時之法律，但行為後之法
     律有利於行為人者，適用最有利於行為人之法律，刑法第2
    條第1 項定有明文。而依上述從舊從輕原則予以比較適用者
    ，係指被告行為後至裁判時，無論修正前之法律，或修正後
    之法律，均構成犯罪而應科以刑罰者而言（最高法院107 年
    度台上字第4229號判決意旨參照）。被告行為後，刑法第18
    5 條之4 之規定業於110 年5 月28日修正公布，並於同月30
    日施行，修正前規定「駕駛動力交通工具肇事，致人死傷而
    逃逸者，處1 年以上7 年以下有期徒刑」，修正後則規定「
    駕駛動力交通工具發生交通事故，致人傷害而逃逸者，處6 
    月以上5 年以下有期徒刑；致人於死或重傷而逃逸者，處1 
    年以上7 年以下有期徒刑。犯前項之罪，駕駛人於發生交通
    事故致人死傷係無過失者，減輕或免除其刑」，依該條修正
    理由所示，新法以「發生交通事故」取代舊法「肇事」之用
    語，係欲將行為人駕駛動力交通工具發生交通事故致人死傷
    雖無故意、過失而仍逃逸之情形，亦納入本條處罰範圍，以
    與修法前司法院大法官會議釋字第777 號解釋認為非出於駕
    駛人故意或過失即不符「肇事」要件之情形，有所區別。則
    本案被告駕車行為既有上述過失情節，無論依修正前、後之
    刑法第185 條之4 均成立犯罪，自應為新舊法之比較。而關
    於行為人駕駛動力交通工具發生交通事故，致人傷害而逃逸
    者，修正後之法定刑為6 月以上5 年以下有期徒刑，較修正
    前之1 年以上7 年以下有期徒刑為輕，經比較新舊法之結果
    ，修正後刑法第185 條之4 第1 項前段規定較有利於被告，
    依刑法第2 條第1 項但書規定，應適用裁判時法即修正後刑
    法第185 條之4 第1 項前段規定論罪科刑。
二、核被告所為，係犯修正後刑法第185 條之4 第1 項前段之駕
    駛動力交通工具發生交通事故致人傷害而逃逸罪。
三、又按刑法第47條第1 項關於累犯加重之規定，係不分情節，
    基於累犯者有其特別惡性及對刑罰反應力薄弱等立法理由，
    一律加重最低本刑，於不符合刑法第59條所定要件之情形下
    ，致生行為人所受之刑罰超過其所應負擔罪責之個案，其人
    身自由因此遭受過苛之侵害部分，對人民受憲法第8 條保障
    之人身自由所為限制，不符憲法罪刑相當原則，牴觸憲法第
    23條比例原則。於此範圍2 年內，依本解釋意旨修正之。於
    修正前，為避免發生上述罪刑不相當之情形，法院就該個案
    應依本解釋意旨，裁量是否加重最低本刑（司法院釋字第77
    5 號解釋意旨參照）。若謂法院就構成累犯之個案，僅於無
    法適用刑法第59條之規定時，始得依釋字第775 號解釋裁量
    不予加重最低本刑，則於行為人不符該條酌減其刑之規定，
    但有其他減刑事由之適用（例如刑法第19條第2 項）時，仍
    得裁量不予加重最低本刑；而於僅符合刑法第59條之規定，
    別無其他減刑事由之個案，法院即使認仍有罪刑不相當之情
    形，亦無不加重最低本刑之裁量空間，核非事理之平，併有
    邏輯上之矛盾。可見該號解釋提及刑法第59條，應僅係用以
    舉例說明累犯規定所構築之處斷刑下限，即使透過該規定調
    節，仍無法全面正當化累犯不分情節一律加重最低本刑之規
    定。從而法院於修法前，如認依累犯規定加重最低本刑，有
    罪刑不相當之情形，不論已否依刑法第59條規定酌減其刑，
    仍得依上開解釋意旨，裁量不予加重，非謂事實審不依刑法
    第59條之規定酌減其刑者，即不得依累犯規定加重其刑。反
    之，倘事實審法院已就個案犯罪情節，具體審酌行為人一切
    情狀及所應負擔之罪責，經裁量結果認依刑法第47條第1 項
    規定加重其最低本刑，而無過苛或罪刑不相當之情形者，亦
    與上開解釋意旨無違。換言之，該號解釋關於刑法第59條適
    用說明，僅係例示如何於個案中調解罪刑不相當之情，非在
    排除法官於認定符合累犯後，仍得就個案行使裁量權，檢視
    是否加重其刑之情形（最高法院110 年度台上字第5734號判
    決意旨參照）。被告前因詐欺案件，經本院以104 年度訴字
    第860 號判決判處有期徒刑11月，嗣經臺灣高等法院臺中分
    院以105 年度上訴字第937 號判決改判處有期徒刑4 月確定
    ，於106 年10月5 日易服社會勞動執行完畢等情，有臺灣高
    等法院被告前案紀錄表在卷可佐（本院卷第111 頁）。被告
    於受有期徒刑之執行完畢後，5 年以內故意再犯本案有期徒
    刑以上之罪，固屬累犯，然審酌被告所犯構成累犯之前案為
    詐欺案件，與本案所犯駕駛動力交通工具發生交通致人傷害
    而逃逸罪，罪名有異，且侵害之法益並不相同，可知被告並
    非重複同一罪質的犯罪，尚難認被告有特別惡性及刑罰反應
    力薄弱情形，參照上開解釋意旨、實務見解，本院就被告所
    犯駕駛動力交通工具發生交通致人傷害而逃逸罪，縱未適用
    刑法第59條規定酌減其刑，於考量累犯規定所欲維護法益之
    重要性及事後矯正行為人之必要性，與檢察官於起訴時並未
    舉出被告構成累犯、審理中復未對就其有無特別惡性、對刑
    罰反應力薄弱指出證明之方法等節後，就被告所犯駕駛動力
    交通工具發生交通事故致人傷害而逃逸罪，仍裁量不依刑法
    第47條第1 項規定加重其刑（詳參最高法院110 年度台上字
    第6221號判決意旨）。
四、另被告就本案交通事故之發生，具有過失責任一節，已詳論
    如前，故本案即無適用修正後刑法第185 條之4 第2 項規定
    減輕或免除其刑之餘地。
五、爰以行為人之責任為基礎，審酌被告未遵守交通規則，而使
    其餘用路人之生命、身體安全受有危險，實不可取；參以，
    被告既知發生本案交通事故，卻又置告訴人受傷之情形於不
    顧，對告訴人、公眾往來安全即有一定程度之危害，自應非
    難；並考量除上開構成累犯之案件外，被告此前另有其他不
    法犯行經論罪科刑之素行，有臺灣高等法院被告前案紀錄表
    在卷足憑（本院卷第107 至111 頁）；參以，被告與告訴人
    調解成立，此有臺中市東區調解委員會調解書、刑事撤回告
    訴狀（本院卷第37、105 、106 頁），及被告坦承犯行等犯
    後態度；兼衡被告於本院審理時自述初中畢業之智識程度、
    無業需靠國民年金及撿回收生活、已經離婚、有1 名智能不
    足的孩子需要照顧之生活狀況（本院卷第80頁）、告訴人所
    受傷勢等一切情狀，量處如主文所示之刑，並諭知易科罰金
    之折算標準。
據上論斷，應依刑事訴訟法第273 條之1 第1 項、第299 條第1 
項前段，刑法第2 條第1 項但書、第185 條之4 第1 項前段（修
正後）、第47條第1 項、第41條第1 項前段，刑法施行法第1 條
之1 第1 項，判決如主文。
本案經檢察官柯學航提起公訴，檢察官李濂到庭執行職務。
中　　華　　民　　國　　111 　年　　2 　　月　　14　　日
                  刑事第四庭    法　官  劉依伶
以上正本證明與原本無異。
如不服本判決應於收受送達後20日內向本院提出上訴書狀，並應
敘述具體理由；其未敘述上訴之理由者，應於上訴期間屆滿後20
日內向本院補提理由書（均須按他造當事人之人數附繕本）「切
勿逕送上級法院」。
告訴人或被害人如不服判決，應備理由具狀向檢察官請求上訴，
上訴期間之計算，以檢察官收受判決正本之日起算。
                        　　　　書記官  盧弈捷
中　　華　　民　　國　　111 　年　　2 　　月　　15　　日
附錄本案論罪科刑法條：
民國110 年5 月28日修正後刑法第185 條之4
駕駛動力交通工具發生交通事故，致人傷害而逃逸者，處6月以
上5年以下有期徒刑；致人於死或重傷而逃逸者，處1年以上7年
以下有期徒刑。
犯前項之罪，駕駛人於發生交通事故致人死傷係無過失者，減輕
或免除其刑。